臺灣高等法院民事判決　　　　　　　　　　　　　　九十三年度上易字第二九四號
　　上 訴 人　乙○○
　　被上訴人　甲○○
右當事人間請求損害賠償事件，上訴人對於中華民國九十二年十二月三十一日台灣桃
園地方法院九十二年度訴字第四九六號第一審判決提起上訴，本院於九十三年六月十
四日言詞辯論終結，判決如左：
     主   文
原判決關於駁回上訴人後開第二項之訴，並訴訟費用之裁判除確定部分外廢棄。
右廢棄部分，被上訴人應給付上訴人新台幣壹萬貳仟佰元及自九十二年十二月三十
一日起至清償日止，按週年利率百分之五計算之利息。
其餘上訴駁回。
第一（除確定部分）二審訴訟費用，由被上訴人負擔一百三十二分之一，餘由上訴人
負擔。
    事    實
甲、上訴人方面：
一、聲明：
  (一)原判決廢棄。
  (二)被上訴人應給付上訴人新台幣（下同）七十五萬元及自民國（下同）九十二年十
    二月三十一日起至清償日止，按年息百分之五計算之利息。
  (三)被上訴人應給付上訴人八十七萬三千七百八十元及自九十二年十二月三十一日起
    至清償日止，按年息百分之五計算之利息。
二、陳述：除與原判決記載相同者，茲引用之外，補稱：
  (一)被上訴人於八十八年七月二十二日擅自將上訴人所有之系爭車輛開走，後始告知
    上訴人之兄賴師萍，之後便無法與其聯絡，自無從訂立買賣契約。被上訴人未先
    付訂金或簽約，與一般交易情形不符，其後匯給賴師萍之一萬五千元與實際車款
    相差甚遠，非買賣價金，況給付價金亦應向車主為之，且其就買賣價金究為十三
    萬元或四十五萬元，陳述不一，於八十九年十二月十四日歸還系爭車輛時，亦未
    要求退還車款，被上訴人應舉證證明有買賣契約之存在。行車執照一直放在系爭
    車輛上，被上訴人自始即知上訴人為車主。上訴人與賴師萍為找車，僅去過台中
    停車場一次，且亦未向其收取二萬五千元。又上訴人於該期間並無出國，無不能
    辦理過戶之情。
  (二)系爭車輛非上訴人買給賴師萍的。上訴人未將系爭車輛借予被上訴人使用，亦未
    同意賴師萍有使用系爭車輛或將其出借之權利，且賴師萍未將系爭車輛借給被上
    訴人，僅於去大陸考察期間交其保管，況上訴人與賴師萍均無將系爭車輛交付予
    被上訴人，自無成立使用借貸契約。原判決認被上訴人借用系爭車輛，惟又謂其
    購買，有所矛盾。
  (三)因上訴人搬家，始未收到監理所之罰鍰通知，無從聲明異議。又被上訴人既占有
    使用系爭車輛一年以上，自應給付牌照稅與燃料稅，上訴人天天打電話催還車及
    繳稅，已盡告知義務。系爭車輛因毀損嚴重，經上訴人支出五萬一千九百八十元
    修理費用，仍無法回復。且其為上訴人送貨所需，因被上訴人之偷竊行為，致上
    訴人送貨時皆須調車，飽受精神虐待。
乙、被上訴人方面：
一、聲明：上訴駁回。
二、陳述：除與原判決記載相同者，茲引用之外，補稱：
  (一)上訴人之兄賴師萍原將系爭車輛借給被上訴人，後始成立買賣契約，價金十五萬
    元，已交付十三萬元予賴師萍，惟後因上訴人沒空，始無法過戶。被上訴人未砸
    毀系爭車輛。
  (二)被上訴人原以為系爭車輛為賴師萍所有，後看到行照始知為上訴人所有。
    理    由
一、本件上訴人起訴主張，被上訴人於八十八年七月二十二日在桃園縣桃園市○○路
    火車站附近，偷竊上訴人所有系爭車輛，兩造間未成立買賣契約或使用借貸契約
    ，被上訴人後匯給賴師萍之一萬五千元與實際車款相差甚遠，非買賣價金，上訴
    人並無同意賴師萍有使用系爭車輛或將其出借之權利，且賴師萍亦未將系爭車輛
    借給被上訴人，因被上訴人之竊盜造成上訴人信用及名譽受損，因此受有精神上
    損害，爰請求七十五萬元之非財產損害賠償；又系爭車輛於被上訴人占用期間內
    貶值之十二萬元，亦請求賠償。此外，被上訴人無權占用系爭車輛至八十九年十
    二月十四日，歸還時並將系爭車輛毀損，於該期間內，被開立八張罰單共一萬二
    千三百元，惟均未繳納，致罰鍰加倍為二萬四千六百元，亦未繳納牌照稅及燃料
    稅，連同罰鍰處分共十一萬九千二百元，又依民法侵權行為規定請求賠償系爭車
    輛之修復費用五萬一千九百八十元；又被上訴人無法律上之原因而受有占有使用
    系爭車輛之利益，以一般租車費每日一千二百元計算，爰請求返還五十五萬八千
    元之不當利益等語（上訴人於原審係請求按週年利率百分之六計算利息，於上訴
    本院後則主張按週年利率百分之五計算利息，未上訴部分已確定）。
二、被上訴人則以：渠原向賴師萍借用系爭車輛，原以為系爭車輛為賴師萍所有，看
    到行照始知為上訴人所有，惟基於朋友互信，後仍成立買賣契約，買賣價金十五
    萬元，已交付十三萬元，因上訴人在國外，始無法辦理過戶，伊未砸毀系爭車輛
    等語，資為抗辯。
三、本件上訴人主張被上訴人自八十八年七月二十二日起至八十九年十二月十四日止
    ，占用上訴人所有系爭車輛之事實，業據證人黃永盛證述在卷，且為被上訴人所
    不爭執，自堪信上訴人此部分主張為真實。
四、按當事人主張有利於己之事實者，就其事實有舉證之責任。民事訴訟法第二百七
    十七條前段定有明文。又因侵權行為所生之損害賠償請求權，以行為人有故意或
    過失不法侵害他人之權利為成立要件；倘行為人否認有故意或過失之侵權行為，
    即應由請求人就此利己之事實舉證證明；若請求人先不能舉證以證實自己主張之
    事實為真實，則行為人就其抗辯事實即令不能舉證，或所舉證據尚有瑕疵，亦應
    駁回請求人之請求。有最高法院十七年上字第九一七號判例可考。又民法第一百
    九十四條、第一百九十五條第一項規定「不法侵害他人致死者，被害人之父、母
    、子、女及配偶，雖非財產上之損害，亦得請求賠償相當之金額」「不法侵害他
    人之身體、健康、名譽、自由、信用、隱私、貞操，或不法侵害其他人格法益而
    情節重大者，被害人雖非財產上之損害，亦得請求賠償相當之金額。其名譽被侵
    害者，並得請求回復名譽之適當處分」，是得請求非財產上損害賠償限於生命或
    人格權法益受侵害，毀損並不能主張非財產損害賠償，從而上訴人主張因系爭車
    輛被被上訴人竊盜占用而請求精神上損害賠償，已依法無據，合先敘明。
五、本件上訴人主張被上訴人偷竊系爭車輛加以占用之不法侵權行為，造成車輛貶值
    及其精神上受損害，乃請求精神上損害賠償七十五萬元及車輛貶值之損失十二萬
    元云云，為被上訴人所否認，揆諸前揭舉證責任之分配，自應由上訴人就被上訴
    人竊取系爭車輛行為之有利於己之事實負舉證之責。惟查：
  (一)上訴人主張被上訴人係因偷竊而占用系爭車輛乙節，未據上訴人舉證以實其說，
    且依上訴人提出原審九十一年度訴字二三七號民事判決所載，上訴人之兄賴師萍
    就被上訴人占用系爭車輛而請求被上訴人賠償損害等事件中，乃主張被上訴人自
    八十八年七月一日起至八十九年十二月十四日止，係向賴師萍「借用」系爭車輛
    ，致賴師萍共受有七十四萬八千二百六十二元之損害，有原審九十一年度訴字第
    二三七號民事判決一件在卷可參，且經本院依職權調閱該民事卷宗查對無誤，況
    本件審理中上訴人於原審亦自承被上訴人與賴師萍是鄰居也是好朋友等語（見原
    審九十二年十月十五日言詞辯論筆錄），於本院審理中更陳稱：八十八年七月一
    日賴師萍在出國前將鑰匙交給被上訴人保管，為預防天災、人禍時將車子開離現
    場等語（見本院卷第五○頁），則賴師萍將系爭車輛交予被上訴人使用一節，堪
    予採信，是上訴人於本件訴訟主張系爭車輛係被上訴人擅自偷竊占用云云，顯難
    信實。
  (二)再參以賴師萍向台灣桃園地方法院檢察署告訴被上訴人侵占系爭車輛乙案，賴師
    萍於該侵占案件偵查中，亦一再陳稱系爭車輛係上訴人買給賴師萍，但怕賴師萍
    將系爭車輛賣掉，始登記在上訴人名下，而被上訴人係於八十八年七月一日在桃
    園市向其借得系爭車輛，直至八十九年十二月十四日才歸還系爭車輛等語，賴師
    萍對該經過已經證述明確，上訴人再聲請訊問並無必要。且被上訴人曾於八十九
    年三月二十八日、四月十三日及五月五日，各匯款五千元至賴師萍設於華信商業
    銀行之帳戶內之情，亦經本院依職權調閱台灣桃園地方法院檢察署九十年度偵字
    第四一○四號偵查卷核閱甚詳，並有賴師萍提出之活期儲蓄存款存摺節本一件、
    陳報狀二件、訊問筆錄附於前開偵查卷可稽，且為上訴人所自認（見本院卷第五
    ○頁），益證系爭車輛應係賴師萍交付被上訴人無訛，否則被上訴人若係偷竊系
    爭車輛，賴師萍顯不可能於前開侵占案件偵查中自承系爭車輛係被上訴人向其借
    用，被上訴人亦不可能在偷竊系爭車輛後仍三次匯款共一萬五千元給賴師萍。又
    上訴人所告訴被上訴人侵占等案件，並經台灣桃園地方法院檢察署檢察官以九十
    年度偵字第四一○四號不起訴處分書及台灣高等法院檢察署檢察官以九十年度議
    字第三一二七號處分書認定系爭車輛係被上訴人向賴師萍購買，被上訴人並無侵
    占系爭車輛之事實，而對被上訴人予以不起訴處分確定在案。
  (三)至於賣車價格究竟是十三萬元、十五萬元或四十五萬元，因涉及交車時賴師萍與
    被上訴人是否已經對價格為一致之意思表示，惟不影響車輛係賴師萍所交付一節
    之事實，自不影響被上訴人非竊盜侵權之認定。又系爭車輛雖未移轉登記予被上
    訴人，旋由上訴人取回，係因賴師萍出讓系爭車輛未取得上訴人同意，上訴人因
    而不同意過戶所致，致上訴人雖事後多次要找被上訴人取回系爭車輛，但不得因
    而反推系爭車輛非賴師萍交付被上訴人，並予敘明。
  (四)綜上，堪認上訴人主張被上訴人占用系爭車輛係出於偷竊之不法侵權行為云云，
    顯非真實，並不可採。從而，上訴人以被上訴人偷竊占用系爭車輛構成侵權行為
    ，造成上訴人車輛毀損及信用、名譽因此受損，造成精神上損害為由，請求被上
    訴人賠償其精神上之損害七十五萬元及其遲延利息部分，及依民法侵權行為法則
    之規定，請求被上訴人賠償系爭車輛貶值十二萬元暨其遲延利息部分，均屬無據
    ，不應准許。
六、上訴人另主張被上訴人占用系爭車輛期間因違反交通規則，及未繳納牌照稅及燃
    料稅，致遭罰鍰，且將系爭車輛毀損，致上訴人受有十九萬五千七百八十元之罰
    鍰及修復費用之損害，另外被上訴人使用系爭車輛期間獲有相當於租車費之不當
    得利共五十五萬八千元，合計七十五萬三千七百八十元（連同前述車輛貶損十二
    萬元，合計八十七萬三千七百八十元）及其遲延利息，被上訴人亦應返還云云，
    亦為被上訴人所否認。經查：
  (一)上訴人主張系爭車輛遭被上訴人毀損乙節，同未舉證以實其說，參酌上訴人所述
    自行找車拆卸車牌、零件，取回系爭車輛經過，系爭車輛被上訴人既使用中，無
    可能自行加以毀損必要，則上訴人縱因系爭車輛毀損而支出五萬一千九百八十元
    之修復費用，亦難認係因被上訴人之侵權行為所致。
  (二)上訴人主張被上訴人占用系爭車輛期間，因違反交通規則被處罰一萬二千三百元
    及逾期未繳納罰鍰一萬二千三百元，致上訴人共遭受二萬四千六百元之損失之情
    ，業據上訴人提出新竹區監理所未結案違規紀錄表一件為證，惟系爭車輛既屬上
    訴人所有，則被上訴人駕駛系爭車輛違規及逾期處罰之罰鍰通知係寄送至上訴人
    之住所，上訴人並自承系爭罰鍰通知寄送至其舊家，其未向監理站異議等語（見
    原審九十二年十月十五日言詞辯論筆錄），上訴人復未舉證證明曾通知被上訴人
    繳納系爭違規罰鍰被上訴人故意或過失不為繳納，逾期罰鍰處分通知既均寄送通
    知上訴人，顯見上訴人因被上訴人違規致遭受系爭逾期罰鍰處分，乃因上訴人故
    意未向道路主管機關聲明異議所致，難認系爭逾期罰鍰係因被上訴人之故意或過
    失侵權行為所致，則上訴人主張被上訴人不繳納系爭違規罰鍰一萬二千三百元構
    成侵權行為云云，自屬無稽。又依道路交通管理處罰條例第九條、第八十五條第
    二項及第八十七條雖規定，受交通罰鍰處分之車主如主張非其違規，得向道路主
    管機關聲明異議，改處罰可歸責之車輛駕駛人，惟此只是行政上處罰對象之更改
    ，違反交通規則既係被上訴人所為，理應由其負擔此部分之罰鍰，上訴人主張此
    部分損失係因被上訴人侵權行為所致，請求被上訴人賠償，應予准許。
  (三)另查系爭車輛之牌照稅每年七千一百二十元及燃料稅四千八百元，合計每年一萬
    一千九百二十元，係屬車輛登記名義人依法應繳納之法定稅捐，上訴人既主張系
    爭車輛仍屬其所有，而系爭車輛確未辦理過戶，且事後由上訴人拆卸取回，相關
    稅捐理應由上訴人負擔，況上訴人主張此部分金額橫跨八十八年至九十二年共五
    年為五萬九千六百元，然被上訴人使用期間只從八十八年七月二十二日至八十九
    年十二月十四日，又如何可要求被上訴人負擔；再系爭逾期繳納之罰鍰五萬九千
    六百元係上訴人自己不為繳納，上訴人並未寄交通知單或通知被上訴人繳納，則
    該逾期罰鍰純因上訴人遲誤所造成，均非被上訴人對上訴人構成侵權行為所生之
    損害，不得因被上訴人占用系爭車輛即認應歸被上訴人繳納系爭稅捐，故上訴人
    主張系爭牌照稅、燃料稅及罰鍰共十一萬九千二百元應由被上訴人負擔云云，亦
    無可採。
  (四)上訴人又主張被上訴人無法律上之原因占用系爭車輛而受有五十五萬八千元之不
    當得利乙節，亦為被上訴人所否認。經查系爭車輛既係賴師萍交付被上訴人，賴
    師萍則經上訴人同意使用系爭車輛之情，既如前述，足見賴師萍雖非系爭車輛之
    登記名義人，亦因上訴人同意而有權使用及交付系爭車輛，則被上訴人占用系爭
    車輛顯非無法律上之原因，自未受有何不當得利，從而上訴人依不當得利法律關
    係請求被上訴人給付使用系爭車輛期間相當於租車費之不當得利共五十五萬八千
    元及其遲延利息，亦無理由，不應准許。
  (五)是上訴人就其主張交通違規罰鍰一萬二千三百元應由被上訴人負擔，為有理由，
    應予准許，其餘請求既無法證明係出於被上訴人之不法侵權行為所致，從而上訴
    人依侵權行為法則規定，請求被上訴人賠償此部分之損害，並無理由，不應准許
    。
七、綜上所述，上訴人本於侵權行為法律關係請求上訴人給付一萬二千三百元，及自
    民國九十二年十二月三十一日起至清償日止，按週年利率百分之五計算利息之部
    分，為有理由，應予准許；逾此所為請求，為無理由，應予駁回。原審就上開應
    准許部分，為上訴人敗訴之判決，尚有未洽，上訴意旨求予廢棄改判，為有理由
    ，爰由本院予以廢棄改判如主文第二項所示。至於上訴人之請求不應准許部分，
    原判決為上訴人敗訴之判決，經核於法並無不合，上訴意旨求予廢棄改判，為無
    理由，應駁回其餘上訴。
八、本件事證已臻明確，兩造其餘攻擊防禦方法及主張，均核與判決結果不生影響，
    爰不一一論述，併此敘明。
九、據上論結，本件上訴為一部有理由，一部無理由，依民事訴訟法第四百五十條、
    第四百四十九條第一項、第七十九條，判決如主文。
中　　　華　　　民　　　國　　九十三　　年　　　六　　　月　　二十八　　日
                              民事第二庭
                                  審判長法  官  黃  嘉  烈
                                        法  官  王  仁  貴
                                        法  官  陳  金  圍
正本係照原本作成。
上訴人如不服本判決，應於收受送達後二十日內向本院提出上訴書狀，其未表明上訴
理由者，應於提出上訴後二十日內向本院補提理由書狀（均須按他造當事人之人數附
繕本）上訴時應提出委任律師或具有律師資格之人之委任狀；委任有律師資格者，另
應附具律師資格證書及釋明委任人與受任人有民事訴訟法第四百六十六條之一第一項
但書或第二項（詳附註）所定關係之釋明文書影本。
中　　　華　　　民　　　國　　九十三　　年　　　六　　　月　　二十九　　日
　　　　　　　　　　　　　　　　　　　　書記官  倪  淑  芳
附註：
民事訴訟法第四百六十六條之一（第一項、第二項）：
對於第二審判決上訴，上訴人應委任律師為訴訟代理人。但上訴人或其他法定代理人
具有律師資格者，不在此限。
上訴人之配偶、三親等內之血親、二親等內之姻親，或上訴人為法人、中央或地方機
關時，其所屬專任人員具有律師資格並經法院認為適當者，亦得為第三審訴訟代理人
。
